【裁判字號】    95,易,941
【裁判日期】    951213
【裁判案由】    詐欺等
【裁判全文】
臺灣桃園地方法院刑事判決               95年度易字第941號
公  訴  人  臺灣桃園地方法院檢察署檢察官
被      告  乙○○
上列被告因詐欺等案件，經檢察官提起公訴（95年度偵字第9777
號），被告於準備程序進行中，就被訴事實為有罪之陳述，本院
告知其簡式審判程序之旨，聽取當事人意見後，裁定由受命法官
獨任依簡式審判程序審理，茲判決如下：
    主  文
乙○○竊盜，處有期徒刑伍月；又行使變造私文書，足以生損害
於公眾及他人，處有期徒刑柒月。應執行有期徒刑拾月。
    事  實
一、乙○○於民國94年9 月28日晚間9 時許，在桃園縣八德市○
    ○路863 號前，見甲○○所有車牌號碼MOL-435 號重型機車
    電門鑰匙孔插有鑰匙，一時心生貪念，竟意圖為自己不法所
    有，基於竊盜之犯意，以上開鑰匙發動該機車，騎離現場而
    竊取之。乙○○竊得上開機車後，因在機車置物箱中覓得「
    機器腳踏車新領牌照登記書（車主聯）」1 份，乃意圖為自
    己不法所有，另萌生變造上開機車「機器腳踏車新領牌照登
    記書」之私文書加以行使，以佯裝有權處分該機車之人，進
    而詐欺他人購買之犯意，先於94年9 月28日後數日某時，在
    桃園縣境內某路邊，將前揭「機器腳踏車新領牌照登記書」
    上車主名稱「甲○○」塗去，填上胞弟「蔡華銘」姓名，出
    生日期「41.1 .4 」之「41」，則變造為「69」，再於94年
    10月7 日某時，在桃園縣桃園市○○路新光三越百貨公司旁
    某大樓，向不知情之友人林靜宜佯稱該機車為其所有，除交
    付上開經變造之「機器腳踏車新領牌照登記書」私文書加以
    行使，同時交付原置於上開機車置物箱內之「臺灣山葉機車
    工業股份有限公司電子計算機開立專用機車出廠及貨物稅完
    稅照證」，並填寫讓渡證書以為取信，林靜宜不疑有他，陷
    於錯誤，遂以新臺幣12,000元之價格購買上開機車，足生損
    害於甲○○、蔡華銘、林靜宜及監理機關對車籍管理之正確
    性。嗣於94年11月14日下午5 時許，不知情之洪仁祥、洪仁
    淵向林靜宜借用上開機車騎乘，行經臺北縣中和市○○路與
    健康路口，為警發現該機車乃失竊之贓車，予以攔檢，始循
    線查悉上情。
二、案經臺北縣政府警察局移送臺灣板橋地方法院檢察署後，呈
    請臺灣高等法院檢察署令轉臺灣桃園地方法院檢察署檢察官
    偵查起訴。
    理  由
一、被告乙○○對上開犯罪事實，業於檢察官訊問時及本院審理
    時坦承不諱（見板檢95偵7288號偵查卷第64、65頁；偵查卷
    第10、19頁；本院卷第14、15、69、88、91頁），核與證人
    即被害人甲○○於警詢時所證上開機車失竊之時間、地點（
    見板檢95偵7288號偵查卷第14至17頁）；證人即被害人林靜
    宜於警詢時所證向被告購買上開機車之經過（見板檢95偵72
    88號偵查卷第11至13頁）；證人洪仁祥、洪仁淵證述所騎乘
    上開機車之來源（見板檢95偵7288號偵查卷第5 至10頁），
    悉相吻合，並有讓渡證書、經變造之「機器腳踏車新領牌照
    登記書」、「臺灣山葉機車工業股份有限公司電子計算機開
    立專用機車出廠及貨物稅完稅照證」、贓物認領收據、臺北
    縣政府警察局車輛尋獲電腦輸入單、桃園縣政府警察局車輛
    協尋證明單、車輛車牌失竊作業—查獲車輛認可資料各1 份
    在卷可稽（見板檢95偵7288號偵查卷第26至28、43至46頁）
    ，經本院向交通部公路總局新竹區監理所桃園監理站函查結
    果，該站亦以95年8 月29日竹監桃字第0950019207號函覆稱
    ：新領牌照登記書為1 式2 份，上開機器腳踏車新領牌照登
    記書之車主姓名、出生年月日涉有變造，其他登記事項則與
    該站列管資料相符，另該新領牌照登記書經變造後，未至監
    理機關登記等語（見本院卷第19頁），與被告所陳無違，足
    認被告之自白與事實相符。本案事證明確，被告犯行堪以認
    定，應依法論科。
二、被告行為後，刑法部分條文及其配套規定業經變更，並均於
    95年7 月1 日施行，茲依規範行為後法律變更所生新舊法律
    比較適用之準據法即刑法第2 條第1 項之規定（最高法院95
    年5 月23日刑事庭第8 次會議決議參照），就與本案相關之
    法律變更，綜合全部罪刑為「從舊從輕」之整體比較（詳如
    附表所示），行為後之法律並未較有利於被告，是均應適用
    行為時即修正前之各規定論處。據此，核被告竊取機車之行
    為，係犯（行為時）刑法第320 條第1 項之竊盜罪；其竊得
    機車後，變造「機器腳踏車新領牌照登記書」內容，佯裝為
    有權處分之人，致不知情之林靜宜陷於錯誤加以購買，因「
    汽車新領牌照登記書，係由車主填具汽車資料並簽章後，申
    請主管監理機關核發汽車牌照。是其名雖為登記書，實為申
    請書，具有私文書之性質。」（最高法院82年度臺非字第10
    8 號判決要旨參照），此部分所為，則係犯（行為時）刑法
    第216 、210 條之行使變造私文書罪及刑法第339 條第1 項
    之詐欺罪。公訴意旨認「機器腳踏車新領牌照登記書」性質
    上屬特種文書，進而認被告變造上開文書加以行使，係犯刑
    法第216 條、第212 條之行使變造特種文書罪，容有誤會，
    惟檢察官蒞庭時，已當庭予以變更（見本院卷第92頁），本
    院尚無變更起訴法條之問題。至被告雖在上開「機器腳踏車
    新領牌照登記書」之「車主名稱」欄填上「蔡華銘」姓名，
    惟在申請書類之姓名欄填寫申請人姓名，僅在識別何人申請
    ，並非表示本人簽名之意思，不生偽造署押問題，併予指明
    （最高法院85年度臺非字第146 號判決、85年度臺上字第15
    49號判決要旨參照）。被告行使變造私文書之目的，在遂行
    其出售機車之詐欺犯行，所犯行使變造私文書罪與詐欺罪間
    ，有方法結果之牽連關係，應從一重之行使變造私文書罪處
    斷。被告行竊上開機車時，並不知悉機車置物箱內有「機器
    腳踏車新領牌照登記書」可供變造，則其行竊後之行使變造
    私文書犯行，顯係另行起意，則被告所犯竊盜、行使變造私
    文書罪2 罪間，犯意個別，罪名不同，應分論併罰之，檢察
    官起訴時，認具有方法結果之牽連關係，尚有未洽（按：檢
    察官蒞庭時，亦已當庭更正此部分之法律適用，見本院卷第
    92頁）。爰審酌被告正值盛年，不思正途竊盜他人財物，並
    以變造文書之方式加以變賣，對社會治安影響非輕，惟犯後
    坦承犯行，態度尚稱良好，暨其犯罪之動機、目的、手段、
    素行、所竊財物價值、犯案情節等一切情狀，分別量處如主
    文所示之刑，並定其應執行刑。扣案之機車鑰匙1 支，無積
    極證據證明屬被告所有，被告變造之「機器腳踏車新領牌照
    登記書」及用以詐欺之讓渡證書（已交付林靜宜）、「臺灣
    山葉機車工業股份有限公司電子計算機開立專用機車出廠及
    貨物稅完稅照證」，亦非屬被告所有，均無併予沒收之問題
    ，而被告在「機器腳踏車新領牌照登記書」填寫之「蔡華銘
    」姓名，僅在識別何人申請，並非表示本人簽名之意思，不
    生偽造署押問題，業如前述，亦不得依刑法第219 條諭知沒
    收，附此敘明。
三、檢察官移送併辦意旨（95年度偵字第18906 號）略以：被告
    意圖為自己不法之所有，於94年9 月28日下午2 時許，前往
    桃園縣龜山鄉○○○路九德電子公司內，竊取該公司之電路
    板錫條10支，所為係犯刑法第320 條第1 項竊盜罪，並與上
    開論罪科刑部分，具有連續犯之關係云云。然按連續犯之所
    謂出於概括犯意，必須其多次犯罪行為自始均在一個預定犯
    罪計劃以內，出於主觀上始終同一犯意之進行，若中途另有
    新犯意發生，縱所犯為同一罪名，究非連續其初發的意思，
    即不能成立連續犯（最高法院70年臺上字第6296號判例要旨
    參照）。經查，被告雖坦承此部分犯行，惟其亦強調竊取車
    牌號碼MOL-435 號重型機車，是因見上開機車電門鑰匙孔插
    有鑰匙，一時心生貪念，始著手行竊等語（見本院卷第88、
    91頁），則被告同日下午2 時許，行竊錫條之際，顯無可能
    預見將會遇到上開適於行竊之場合，而預先擬定犯罪計劃，
    是被告行竊上開機車及錫條之2 次犯行，自無可能係基於概
    括犯意所為，公訴檢察官於本院調查證據後，亦為相同之表
    示（見本院卷第92頁），2 者顯無連續犯之裁判上一罪關係
    ，此部分既未經起訴，本院無從併予論罪，應退由檢察官另
    為處理。
據上論斷，應依刑事訴訟法第273 條之1 第1 項、第299 條第1
項前段，刑法第2 條第1 項前段，行為時（即94年2 月2 日修正
公布、95年7 月1 日施行前之）刑法第320 條第1 項、第216 條
、第210 條、第339 條第1 項、第55條、第51條第5 款，罰金罰
鍰提高標準條例第1 條前段，判決如主文。
本案經檢察官何治蕙到庭執行職務。
中    華    民    國    95    年    12    月    13    日
                  刑事第十庭    法  官  許炎灶
以上正本證明與原本無異。
如不服本判決，應於判決送達後10日內向本院提出上訴狀（應附
繕本），上訴於臺灣高等法院。
                                書記官  文巧雲
中    華    民    國    95    年    12    月    19    日
附本案論罪科刑法條：刑法第216 條、第210 條、第320 條第1
項、第339 條第1 項。
中華民國刑法第216條（行使偽造變造或登載不實之文書罪）
行使第210 條至第215 條之文書者，依偽造、變造文書或登載不
實事項或使登載不實事項之規定處斷。
中華民國刑法第210條（偽造變造私文書罪）
偽造、變造私文書，足以生損害於公眾或他人者，處5 年以下有
期徒刑。
中華民國刑法第320條（普通竊盜罪、竊佔罪）
意圖為自己或第三人不法之所有，而竊取他人之動產者，為竊盜
罪，處5 年以下有期徒刑、拘役或5 百元以下罰金。
意圖為自己或第三人不法之利益，而竊佔他人之不動產者，依前
項之規定處斷。
前二項之未遂犯罰之。
中華民國刑法第339條（普通詐欺罪）
意圖為自己或第三人不法之所有，以詐術使人將本人或第三人之
物交付者，處5 年以下有期徒刑、拘役或科或併科1 千元以下罰
金。
以前項方法得財產上不法之利益或使第三人得之者，亦同。
前二項之未遂犯罰之。
附表：
┌──────┬───────────┬───────────┬────────────┐
│相關法律規定│行為時（修正前）之規定│裁判時（修正後）之規定│本案具體適用後之比較結果│
├──────┼───────────┼───────────┼────────────┤
│刑法第33條第│罰金：1 元以上。      │罰金：新臺幣1,000 元以│被告所犯刑法第320 條第1 │
│5 款        │                      │上，以百元計算之。    │項之竊盜罪、第216 條、第│
├──────┼───────────┼───────────┤210 條之行使變造私文書罪│
│刑法施行法第│（無。惟另依「現行法規│中華民國94年1 月7 日刑│、第339 條第1 項之詐欺取│
│1 條之1     │所定貨幣單位折算新臺幣│法修正施行後，刑法分則│財罪，條文本身並未修正，│
│            │條例」第2 條：「現行法│編所定罰金之貨幣單位為│其法定罰金刑部分，雖不論│
│            │規所定金額之貨幣單位為│新臺幣（第1 項）。94年│依行為時或裁判時之規定，│
│            │圓、銀元或元者，以新臺│1 月7 日刑法修正時，刑│罰金刑之最高數額均屬一致│
│            │幣元之3 倍折算之。」、│法分則編未修正之條文定│，但行為時罰金刑之最低數│
│            │「罰金罰鍰提高標準條例│有罰金者，自94年1 月7 │額為銀元1 元，折算後為新│
│            │」第1 條前段：「依法律│日刑法修正施行後，就其│臺幣3 元（提高後為新臺幣│
│            │應處罰金、罰鍰者，就其│所定數額提高為30倍。但│30元），裁判時罰金刑之最│
│            │原定數額得提高為2 倍至│72年6 月26日至94年1 月│低數額，則為新臺幣1,000 │
│            │10倍。」等規定，將貨幣│7 日新增或修正之條文，│元，自以行為時之規定有利│
│            │單位折算為新臺幣及提高│就其所定數額提高為3 倍│於被告。                │
│            │罰金之處罰數額。）    │（第2 項）。          │                        │
│            │                      │                      │                        │
├──────┼───────────┼───────────┼────────────┤
│刑法第55條  │1 行為而觸犯數罪名，或│1 行為而觸犯數罪名者，│被告所犯刑法第216 條、第│
│            │犯1 罪而其方法或結果之│從1 重處斷。但不得科以│210 條之行使變造私文書罪│
│            │行為犯他罪名者，從1 重│較輕罪名所定最輕本刑以│、第339 條第1 項之詐欺取│
│            │處斷。                │下之刑。              │財罪，依行為時牽連犯之規│
│            │                      │                      │定，係論以1 罪，依裁判時│
│            │                      │                      │之規定，則應數罪併罰，應│
│            │                      │                      │以行為時之規定較有利於被│
│            │                      │                      │告。                    │
├──────┼───────────┼───────────┼────────────┤
│刑法第51條第│宣告多數有期徒刑者，於│宣告多數有期徒刑者，於│行為時定應執行刑之上限為│
│5 款        │各刑中之最長期以上，各│各刑中之最長期以上，各│20年，裁判時則為30年，以│
│            │刑合併之刑期以下，定其│刑合併之刑期以下，定其│行為時之規定有利於被告。│
│            │刑期。但不得逾20年。  │刑期。但不得逾30年。  │                        │
└──────┴───────────┴───────────┴────────────┘


司法院資訊處製作；財團法人民間司法改革基金會備份。
